臺灣士林地方法院交通事件裁定　　　　 96年度交聲字第611號
原處分機關　交通部公路總局臺北區監理所基隆監理站
異　議　人
即受處分人　甲○○
上列異議人即受處分人因違反道路交通管理處罰條例案件，對於
交通部公路總局臺北區監理所基隆監理站中華民國96年6 月28日
所為之處分（原處分案號：基監字第裁42-AI0000000號）聲明異
議，本院裁定如下：
    主  文
異議駁回。
    理  由
一、按汽車駕駛人，行經有燈光號誌管制之交岔路口闖紅燈者，
    處新臺幣（下同）1,800 元以上5,400 元以下罰鍰，並記違
    規點數3 點，道路交通管理處罰條例第53條第1 項、第63條
    第1 項第3 款，分別定有明文。再按汽車駕駛人有下列情形
    之一，當場不能或不宜攔截製單舉發者，得對汽車所有人逕
    行舉發之：「一、.... 七 、經以科學儀器取得證據資料證
    明其行為違規。」，道路交通管理處罰條例第7 條之2 第1
    項亦有明文。
二、原處分意旨略以：異議人即受處分人甲○○於民國96年4 月
    8 日凌晨0 時4 分許，駕駛其所有之車牌號碼3822-EF 號自
    用小客車，行至臺北市○○路與松壽路之有燈光號誌管制交
    岔路口，不依當時已亮紅燈之號誌停車等待，反逕自闖紅燈
    行駛，經警逕行製單舉發「駕駛行經有燈光號誌管制之交岔
    路口闖紅燈」之違規，爰依道路交通管理處罰條例第53條第
    1 項之規定，裁處罰鍰2,700 元，並依同條例第63條第1 項
    第3 款規定，記違規點數3 點。
三、聲明異議意旨略以：依據台北市政府警察局信義分局書函及
    採證照片所示，紅燈1 秒2 時3822-EF 自小客車已超越停止
    線，倒算時間即表示，當交通號誌顯示為黃燈時，3822-EF
    自用小客車已行駛至機車停車格範圍內，依道路交通標誌標
    線號誌設置規則第174 條之2 規定：機車停等區線，其他車
    種不得在停等區內停留，只能繼續前進，且依第211 條規定
    ：黃燈表示「警告」，車輛應減速接近，注意安全，小心通
    過，所以絕非闖紅燈之行為。另依採證照片所顯示，3822-E
    F 自小客車前方同車道中有2 輛車輛行駛中，為保持安全行
    車距離，以致僅能以時速未達50公里之方式前進，剛好遇到
    路口交通號誌顯示為黃燈之際，依據交通部83年2 月3 日交
    路（83）字第000952號函解釋：關於汽車駕駛人駕駛汽車未
    至交岔路口之停止線而號誌燈號已顯示為黃燈，倘駕駛人繼
    續行駛進入交岔路口並經警察機關依道路交通管理處罰條例
    第60條第3 款規定舉發、裁罰者如何處理疑義中說明，主旨
    所敘情況非屬違規，當可免罰，於遇有當事人依法提出聲明
    異議或陳情申訴者，原處分即撤銷，及交通部82年10月5 日
    交路（82）字第033484號函解釋：汽車駕駛人駕駛汽車未至
    交岔路口之停止線而燈號已顯示為黃燈，倘駕駛人仍繼續行
    駛進入交岔路口，可否依道路交通管理處罰條例第60條第3
    款規定處罰，依據「道路交通標誌標線號誌設置規則」第
    206 條第4 款規定：「圓形黃燈用以警告車輛駕駛人及行人
    ，表示紅色燈號即將顯示，『屆時』將失去通行路權」，亦
    即黃燈顯示時，倘未失去通行路權，故不宜依主旨所敘條款
    處罰。綜合上述法令解釋，應撤銷原處分云云。
四、本院查：
(一)本件異議人甲○○確有於96年4 月8 日0 時4 分許，駕駛其
    所有之車牌號碼3822-EF 號自用小客車，行經臺北市○○路
    與松壽路之有燈光號誌交岔路口乙情，為異議人所不否認，
    並有上開路口所設置照相設備攝得之彩色採證照片2 幀附卷
    可憑，應甚明確，堪予認定。
(二)又查上開交岔路口所設置之闖紅燈偵測設備（包含電腦、感
    應線圈及照相設備），於路口紅燈亮起時，電腦即行啟動，
    此際如有車輛闖越紅燈通過路口，經路口線圈感應，電腦則
    同時啟動照相器材拍照採證，而本件異議人所駕駛之自小客
    車係於上開路口之燈號轉換為紅燈後，經過1.2 秒時經線圈
    感應而遭拍攝第1 張採證照片，拍照當時，其車身已通過停
    止線，且該車之後車輪係在停止線上，又上開照相設備緊接
    於燈號轉變為紅燈後之第2.2 秒時拍攝第2 張採證照片，此
    時異議人之車輛正位於路口中央，車速則為時速29公里等情
    ，有卷附臺北市政府警察局松山分局96年6 月13日北市警信
    分交字第09631875100 號函及彩色採證照片2 幀（其上附有
    拍照當時距燈號轉為紅燈之秒數、所測得車輛之車速等數值
    ）可稽，堪認無訛。是倘以上開第2 張採證照片所顯示之車
    速29公里為異議人遭舉發本件違規時通過路口之行車時速，
    以及其係在路口燈號轉為紅燈，電腦啟動線圈感應後，經過
    1.2 秒遭拍攝第1 張採證照片等情加以換算，異議人應係於
    前方燈號轉為紅燈後，繼續行駛約9.6 公尺（時速29公里＝
    秒速8.05公尺，8.05X 1.2 秒＝9.66公尺），始因通過路口
    而遭線圈感應，進而遭拍照無訛。易言之，異議人於其前方
    路口燈號轉變為紅燈之際，其所駕駛之車輛顯然尚未抵達路
    口停止線，且距離該停止線應尚約10公尺甚明，況異議人自
    承其遭舉發本件違規時，係以未達時速50公里通過路口，則
    依該等時速加以換算，其車輛於前方路口燈號轉變為紅燈之
    際，其車輛非但尚未抵達路口，且距離該停止線更非僅10
    公尺，故異議人於上開路口行車號誌轉為紅燈後，確有未依
    規定於停止線前停車，而仍逕自闖越紅燈行駛之交通違規事
    實，事證明確，堪予認定，異議人辯稱係於黃燈時通過路口
    云云，不足採信。
(三)又本件係以科學儀器取得違規之證據資料，自符合首開得逕
    行舉發之要件。
五、綜上，本件異議人所有之車輛確有於行經有燈光號誌管制之
    交岔路口闖紅燈之交通違規事實，已甚明確，堪予認定。從
    而，原處分機關依據道路交通管理處罰條例第53條第1 項，
    裁處異議人罰鍰2,700 元，並依同條例63條第1 項第3 款，
    記違規點數3 點，其認事用法並無違誤，裁罰亦無不當，本
    件異議為無理由，應予駁回。
據上論斷，應依道路交通案件處理辦法第19條，裁定如主文。
中　　華　　民　　國　　96　　年　　9 　　月　　3 　　日
                  刑事第六庭法  官  許永煌
以上正本證明與原本無異。
如不服本裁定，應於送達後5日內，向本院提出抗告狀。
                            書記官  陳淑琪
中　　華　　民　　國　　96　　年　　9 　　月　　3 　　日
